【裁判字號】    89,台上,4575
【裁判日期】    890803
【裁判案由】    誣告等罪
【裁判全文】
最高法院刑事判決                              八十九年度台上字第四五七五號
    上  訴  人  甲○○
                乙○○
右上訴人等因誣告等罪案件，不服台灣高等法院中華民國八十七年二月十日第二審判
決（八十六年度上訴字第五三二七號，起訴案號：台灣台北地方法院檢察署八十五年
度偵續字第一五四號、八十六年度偵字第五三四二號），提起上訴，本院判決如左：
    主  文
上訴駁回。
    理  由
壹、關於上訴人甲○○誣告及乙○○偽造文書部分：
按刑事訴訟法第三百七十七條規定，上訴於第三審法院，非以判決違背法令為理由，
不得為之。是提起第三審上訴，應以原判決違背法令為理由，係屬法定要件。如果上
訴理由狀並非依據卷內訴訟資料，具體指摘原判決不適用何種法則或如何適用不當，
或所指摘原判決違法情事，顯與法律規定得為第三審上訴理由之違法情形，不相適合
時，均應認其上訴為違背法律上之程式，予以駁回。
經查：
(一)、甲○○誣告部分：
原判決認定上訴人甲○○與馬偉倫（原名為馬玉祥）於民國七十九年間，商請劉慶言
代開信用狀以進口可可粉，雙方協議進口之可可粉須經劉慶言同意並收取貨款後方能
提貨。詎甲○○因無力付款，而所簽發之本票復被劉慶言聲請強制執行。竟意圖劉慶
言受刑事處分，與其不知情之父乙○○先於八十二年七月二十三日聯名具狀向台灣台
北地方法院檢察署捏稱：劉慶言於七十九年六月二十七日唆使黑道份子脅迫甲○○簽
署協議書，事後又脅迫馬玉祥於協議書上補簽名等情，經該署分案偵辦。其後甲○○
又於八十二年八月三十日單獨具狀，虛構同前事實向台灣台北地方法院提起自訴，而
誣告劉慶言犯刑法第三百零四條之強制罪，嗣經法院判決劉慶言無罪確定等情。因而
撤銷第一審關於此部分之判決，改判仍論處甲○○意圖他人受刑事處分，向該管公務
員誣告罪刑。已敘明右揭事實，業據劉慶言指訴綦詳，並經原審調閱台灣台北地方法
院檢察署八十二年度偵字第一七七六四號、台灣台北地方法院八十二年度自字第一○
六七號等有關案卷查明屬實。且有告訴狀、自訴狀影本、台灣台北地方法院八十二年
度自字第一○六七號、原審八十三年度上更(一)字第五九三號、本院八十四年度台上字
第二一○號刑事判決影本各一份及前揭協議書一份附卷可稽。而馬偉倫及乙○○亦分
別證稱，並未受劉某脅迫，及未目睹有何強迫之情形等語綦詳。若劉慶言有前揭脅迫
行為，何以甲○○所簽發之上揭本票，仍經馬偉倫及乙○○背書？因認甲○○誣告犯
行明確，為其所憑之證據及認定之理由。並以甲○○否認誣告，所辯其確有遭劉某指
使黑道份子脅迫，僅係無法舉證云云，如何不足採信，亦於理由內詳予指駁及說明。
從形式上觀察，原判決並無違背法令之情形。甲○○上訴意旨，並未依據卷內資料，
具體指摘原判決不適用何種法則，或如何適用不當。仍執陳詞，徒謂其並未虛構事實
誣告，僅係無法舉證而已，且本票背書係在簽協議書之前，其並無誣告之犯意云云。
乃係就原判決已明白論斷、詳細說明之事項，任意指摘，更為單純事實之爭執，自與
首揭得為第三審上訴理由之違法情形不相適合，此部分之上訴為違背法律上之程式，
應予駁回。
(二)、上訴人乙○○偽造文書部分：
原判決認定乙○○因曾為甲○○所簽發金額新台幣（下同）二百七十七萬七千二百八
十四元之本票上背書，交予劉慶言作為債權之擔保。屆期該本票未兌現，經劉慶言於
八十年九月間向台灣士林地方法院（下稱士林地院）訴請給付票款。乙○○主張該本
票尚有糾葛，竟於不詳時、地偽刻「富力農場有限公司」（下稱富力公司）之方型印
章乙枚，接續蓋用於偽造之富力公司一九九○年（公元）三月十五日及一九九二年一
月三日之訂購單上，每張上均各偽造富力公司之印文乙枚，而偽載富力公司曾向甲○
○訂購可可粉。並委請不知情之林長泉律師於八十一年一月十日代理向士林地院提出
行使，足以生損害於法院及富力公司等情。因而撤銷第一審關於此部分之判決，改判
仍論處乙○○行使偽造私文書，足以生損害於公眾及他人罪刑。已敘明上揭事實，業
據原審調取士林地院八十年度士簡字第四六二號案卷核閱屬實，並有答辯狀一份及訂
購單二紙影印附卷可稽。而證人即富力公司負責人張根助於偵查中亦否認上開訂購單
所其公司所製作，並證稱：「此訂購單與本公司無關，印章非本公司所有，非本人所
蓋」、「沒有（向乙○○買可可粉」、「從來沒有（下訂購單給他）」、「不是我訂
的」、「當時劉持訂購單來要我比對，我就把公司章拿出來比對，確實不對，公司在
七十九年間只有一枚章，跟這是不一樣的」、「訂購單我沒見過」等語綦詳。復經原
審比對富力公司真正印文確與訂購單上印文顯然不同，有富力公司真正印文一紙附卷
可稽。乙○○以偽造富力公司之印章，而偽造前開定購單二紙，並持向法院行使，自
足以生損害於法院及富力公司，因認乙○○行使偽造私文書犯行明確。已詳敘其所憑
之證據及認定之理由。並以乙○○否認犯罪，所辯係張根助拿便章給伊蓋用，係經張
某同意等語，為卸責之詞，如何不足採信，亦於理由內詳加指駁及說明。從形式上觀
察，原判決並無應調查之證據未予調查等違法情形。乙○○上訴意旨略以：其於原審
曾具狀聲請傳訊證人張根助到庭說明，並提出該證人出具之證明書一紙為證，原審未
予傳訊及調查，復未說明其理由，顯有違法等語。惟查證據之取捨及事實之認定，為
事實審法院之職權，倘其採證認事並不違反據證法則，即不得任意指為違法。查證人
張根助已於偵查中到庭證述綦詳，原判決採用其證詞作為認定事實之依據，已於理由
內詳加論敘說明，縱未再傳其到庭作證，於法並無違背。又乙○○在原審所提出之「
證明書」一紙（見原審卷第七十六頁），其性質類似證人在審判外之書面陳述，依刑
事訴訟法第一百五十九條之規定，除有特別規定外，不得作為證據；況乙○○並未具
體說明該「證明書」之何項內容得作為其有利之證明，且該證明書係檢察官於八十六
年一月八日訊問前之八十三年十月十五日作成，而後既經檢察官調查訊問，並經該證
人供證明確，有如上述，則原審縱未就此加以調查及說明，亦難指為違法。上訴意旨
並非依據卷內資料，具體指摘原判決不適用何種法則，或如何適用不當，徒就原判決
已明白論斷，詳細說明之事項，及原審採證認事職權之適法行使，任意指摘，自與首
揭得為第三審上訴理由之違法情形不相適合，其此部分之上訴為違背法律上之程式，
應予駁回。
貳、關於甲○○詐欺部分：
按刑事訴訟法第三百七十六條所列各罪之案件，經第二審判決者，不得上訴於第三審
法院，法有明文。本件上訴人甲○○被訴詐欺案件部分，原審係依刑法第三百三十九
條第二項、第一項論處罪刑，核屬刑事訴訟法第三百七十六條第四款之案件。依上開
說明，既經第二審判決，自不得上訴於第三審法院，甲○○竟併對此部分提起上訴，
顯為法所不許。其此部分上訴為不合法，應予駁回。
據上論結，應依刑事訴訟法第三百九十五條前段，判決如主文。
中      華      民      國    八十九    年      八      月      三      日
                              最高法院刑事第八庭
                                  審判長法官  吳  雄  銘
                                        法官  石  木  欽
                                        法官  郭  毓  洲
                                        法官  吳  三  龍
                                        法官  白  文  漳
      右正本證明與原本無異
                                              書  記  官
中      華      民      國    八十九    年      八      月      七      日


司法院資訊處製作；財團法人民間司法改革基金會備份。
